【裁判字號】    95,交聲,553
【裁判日期】    950913
【裁判案由】    聲明異議
【裁判全文】
臺灣高雄地方法院刑事裁定             95年度交聲字第553號
原處分機關  高雄市政府
異  議  人
即受處分人  甲○○
上列受處分人因聲明異議案件，對於高雄市交通事件裁決所
95年7 月31 日所為之裁決（高市府交裁字第32-BC0000000號）
，聲明異議，本院裁定如下：
        主  文
原處分撤銷。
甲○○不罰。
        理  由
一、原處分意旨略以：本件異議人即受處分人甲○○於民國95年
    3 月29日晚間7 時21分許，駕駛其所有車牌號碼ZQ－1916
    號自用小貨車，在高雄市○○區○○路與世全路口因闖紅燈
    違規，經高雄市政府警察局交通警察大隊員警依採證照片逕
    行舉發，受處分人不服舉發，向原處分機關提出申訴，惟原
    處分機關依據違規事實及道路交通管理處罰條例第53條第1
    項及違反道路交通管理事件統一裁罰基準及處理細則規定，
    裁決處罰鍰新台幣（下同）2,700 元並記違規點數3 點。
二、受處分人對其於上開時地駕駛自小貨車闖紅燈一節並不爭執
    ，惟辯以：當時係駕車載送其姐夫唐進燈至臨海醫院就診，
    為趕赴醫院，於不危及交通安全狀況下，始闖越紅燈，故合
    於行政罰法第13條關於緊急避難之規定而免罰等語。
三、經查：
  (一)受處分人於前揭時、地駕駛自小貨車闖紅燈之事實，業據
      受處分人自承在卷，並有舉發通知書等件附卷可稽，應堪
      認定。
  (二)惟按因避免自己或他人生命、身體、自由、名譽或財產之
      緊急危難而出於不得已之行為，不予處罰，行政罰法第13
      條前段定有明文。案外人唐進燈係受處分人姐夫，有唐進
      燈身分證正反面影本及受處分人全戶戶籍謄本各1 份在卷
      可考。又唐進燈於本案違規當日即95年3 月29日晚間7 時
      30分許，因暈眩、高血壓等病症至位在高雄市小港區○○
      ○路461 號之臨海醫院就診，當時測得血壓為178/92mmHg
      ，由醫生開口服藥2 天後離去等情，亦據受處分人提出該
      院診斷證明書1 紙為據，並有臨海醫院95年9 月5 日臨字
      第950905號函1 紙在卷可憑。且受處分人駕車闖紅燈之時
      間、地點，亦與唐進燈上揭就診時間、路線確屬相符，亦
      有上開舉發通知書、診斷證明書及網頁地圖附卷可參，並
      衡諸常情，若非遭遇急難狀況欲爭取緊急求護時間，受處
      分人應無故意甘冒風險，而以不具備專業設備之自用小貨
      車載運之理，足證受處分人所言非虛，應可採信。是受處
      分人既為載送其姐夫唐進燈趕赴醫院就診，避免其身體、
      健康發生不測之危難，不得已始違規闖越紅燈，應符合前
      揭行政罰法第13條前段所定緊急避難之要件，應不予處罰
      。
四、原處分機關認為受處分人闖紅燈違規事證明確，而依道路交
    通管理處罰條例第53條第1 項及違反道路交通管理事件統一
    裁罰基準及處理細則之規定，裁決處罰鍰2700元，固非無見
    ，然並未注意行政罰上亦有緊急避難此一阻卻違法事由之適
    用。本件受處分人之闖紅燈行為，因合於緊急避難要件而得
    以阻卻違法，已如前述，原處分機關未予詳查，遽予裁罰，
    自有未恰，應認為本件異議為有理由，爰將原處分撤銷，另
    為異議人不罰之諭知。
據上論斷，應依道路交通案件處理辦法第20條，裁定如主文。
中    華    民    國    95    年    9     月    13    日
                  交通法庭  法  官  蔣志宗
以上正本證明與原本無異。
如不服本裁定應於送達後5日內向本院提出抗告狀。
中    華    民    國    95    年    9     月    13    日
                            書記官  洪育祺


司法院資訊處製作；財團法人民間司法改革基金會備份。
